【裁判字號】    97,交聲,454
【裁判日期】    971027
【裁判案由】    違反道路交通管理處罰條例聲明異議
【裁判全文】
臺灣士林地方法院交通事件裁定         97年度交聲字第454號
原處分機關  交通部公路總局台中區監理所台中市監理站
異  議  人
即受處分人  甲○○
上列異議人即受處分人因違反道路交通管理處罰條例案件，對於
交通部公路總局臺中區監理所臺中市監理站民國97年4 月8 日所
為之處分（原處分案號：裁監稽違字第裁61-A00WN7100號），聲
明異議，本院裁定如下：
    主  文
異議駁回。
    理  由
一、按汽車駕駛人，行經有燈光號誌管制之交岔路口闖紅燈者，
    處新台幣（下同）1,800 元以上5,400 元以下罰鍰，併計違
    規點數3 點，道路交通管理處罰條例第53條第1 項、第63條
    第1 項第3 款定有明文。又按汽車行駛至交岔路口，其行進
    、轉彎，應遵守燈光號誌或交通警察之指示，道路交通安全
    規則第102 條第1 項第1 款亦定有明文。又按行車管制號誌
    顯示為圓形紅燈者，其意義為車輛禁止通行，不得超越停止
    線或進入路口，道路交通標誌標線號誌設置規則第206 條定
    有明文，故汽機車駕駛人行進至有燈光號誌管制之交岔路口
    ，其行進、轉彎應遵守燈光號誌之指示，而燈光號誌顯示為
    圓形紅燈之情形下，不論有無往來車輛，即應停止於停止線
    前，而不得有超越停止線、進入路口之行為，否則即屬道路
    交通法規所定義之「闖紅燈」行為，而應受罰。此外，道路
    交通管理處罰條例所用名詞「車輛」，係指在道路上以原動
    機行駛之汽車（包括機器腳踏車）或以人力、獸力行駛之車
    輛，而道路交通安全規則所用名詞「汽車」，係指在道路上
    不依軌道或電力架線而以原動機行駛之車輛（包括機器腳踏
    車），道路交通管理處罰條例第3 條第8 款、道路交通安全
    規則第2 條第1 項第1 款均定有明文。
二、原處分意旨略以：本件異議人即受處分人甲○○於96年11月
    28日16時55分，騎乘車牌號碼VOV-706 號輕型機車行經臺北
    市○○路與興中路路口時經臺北市政府警察局交通警察大隊
    員警攔停以掌電舉發其有「闖紅燈」之違規，認其違反道路
    交通管理處罰條例第53條第1 項之規定及同條例第63條第1
    項第3 款，並經原處分機關即交通部公路總局臺中區監理所
    臺中市監理站依上開規定及違反道路交通管理事件統一裁罰
    基準及處理細則等規定，於97年4 月8 日裁處受處分人罰鍰
    4,500 元，併記規點數3 點。
三、本件異議人異議意旨略以：（一）異議人興南路住家位於小
    型十字路口附近（重陽路與興中路路口），於96年11月28日
    異議人騎乘機車回家途中，遭員警尾隨，並於本人住家樓下
    攔停告知有闖紅燈之違規，本人雖行經該十字路口返家，但
    非常確定是在綠燈時才穿越路口，員警並未當場舉發，豈可
    無任何證據就開單。（二）當時舉發員警態度惡劣，不斷與
    本人爭論違規情事及簽收違規單與否都沒關係，且過程中從
    未開單給本人簽收，何來拒簽情事，事後約1 週本人有於監
    理處查詢僅有未帶行照之違規紀錄，查無本件闖紅燈紀錄，
    亦未接獲任何罰單，遲於97年3 月6 日方接獲本件裁決書，
    才查出本件罰單早已逾期，應繳4 千多元罰鍰。異議人向原
    處分機關表示不服舉發，經原處分機關裁決維持舉發結果後
    ，異議人於法定期限內向本院交通法庭聲明異議云云。
四、經查：
（一）本件異議人即受處分人甲○○於上揭時、地，騎乘車牌號
      碼VOV-706 號輕型機車，為執勤員警高彗峰攔停以掌電舉
      發其有「闖紅燈」之違規，此有臺北市政府警察局北市警
      交大字第A00WN7100 號違反道路交通管理事件通知單影本
      1 份可稽，此部分事實堪以認定。
（二）異議人即受處分人甲○○辯稱：當時係在綠燈時才穿越路
      口，員警未當場舉發且無任何證據即舉發異議人有闖紅燈
      之違規云云。惟查上揭違規事實，業據證人即舉發本件違
      規之臺北市政府警察局交通警察大隊員警高彗峰到庭結證
      稱：「（問：舉發經過？）我當時是擔任事故處理的勤務
      ，若無事故就是一般巡邏，我當時是從重陽路西往東行駛
      ，到興中路綠燈要右轉，看到受處分人從興中路北往南，
      沒有要停的動作，直接要往路口方向行駛，因為重陽路東
      往西有車要經過，所以該機車就有緊急煞車，我才會特別
      注意該機車是否會闖紅燈，我車是從重陽路右轉興中路，
      受處分人的車是興中路北往南，我有示意受處分人停車，
      但他並沒有停車，我就跟過去攔停，攔停處為受處分人住
      家，我請他出示駕照、行照，但他只有保險卡及駕照，因
      此我舉發他闖紅燈及未帶行照。」、「（問：你確定看到
      受處分人是闖紅燈？）是的，因為他沒有停的動作，所以
      我特別注意他，我從我車內的內視鏡看到他在興中路還是
      紅燈的狀態下，行駛到我的後方。」、「（問：當時只舉
      發這二項？）是的。」、「（問：為何罰單只寫闖紅燈？
      ）未帶行照是處罰車主。」、「（問：本件違規單是在何
      處開？）當場就開，因為受處分人拒簽，所以罰單上有註
      明拒簽及拒收。」、「（問：為何受處分人稱他上網查只
      有未帶行照的處罰？）上面有時間可以查證」（見本院97
      年10月8 日訊問筆錄）。按交通警員掣單舉發違反道路交
      通管理處罰條例所列之違規事實，本質上為行政處分，係
      公務員基於職務上權力，依法就特定之具體事件所為具有
      公法上效果之單方行政行為，基於公務員為公法上行為具
      有公信力之原則，該行政處分當可被推定為真正，其據以
      依法處分之事實認定亦為真正無誤，本此公信原則，乃立
      法者賦予行政機關制定違反道路交通事件統一裁罰標準及
      處理細則，使勤務警員得當機處分以達其維護交通秩序、
      安全之行政目的，反之，若謂公務員一切行政行為均需預
      留證據以證其實，則國家行政勢必窒礙難行，據此，刑事
      訴訟法就犯罪證據有關之規定中與屬行政秩序罰之交通違
      規裁罰本質不合之部分，自不在準用之列。法院若查無證
      據足資證明警員有捏造事實違法取締之情事，則執勤警員
      本其維護交通秩序、安全職責所為之舉發，自應受到合法
      、正確之推定。本件異議人於異議狀內自承其確有於上開
      時間，騎乘上開車輛行經該係爭路段，核與證人即本件舉
      發警員高彗峰所證述之情節大致相符。又以一般執勤員警
      之專業訓練而言，對於該職務上事項之觀察力遠較一般人
      更為專注，誤判之可能性極低，證人高彗峰所證，應有可
      信之處。再本件舉發警員高彗峰於執行勤務時，適時發現
      異議人騎乘上開車輛違規闖越紅燈，並立即上前攔停舉發
      ，其與異議人素不相識，復無怨隙，應無故意設詞誣陷異
      議人而甘冒偽證罪責之必要，況異議人復未提出其他積極
      證據足資推翻前項舉發認定之事實。是異議人前開異議所
      辯，尚不足採。
（三）另按行為人有本條例之情形者，應填製舉發違反道路交通
      管理事件通知單（以下簡稱通知單），並於被通知人欄予
      以勾記，其通知聯依下列規定辦理：當場舉發者，應填記
      駕駛人或行為人姓名、性別、出生年月日、地址、身分證
      統一編號及車主姓名、地址、車牌號碼、車輛種類。被查
      獲之駕駛人或行為人為受處分人時，應於填記通知單後將
      通知聯交付該駕駛人或行為人簽名或蓋章收受之；拒絕簽
      章者，仍應將通知聯交付該駕駛人或行為人收受，並記明
      其事由及交付之時間；拒絕收受者，應告知其應到案時間
      及處所，並記明事由與告知事項，視為已收受，違反道路
      交通管理事件統一裁罰基準及處理細則第11條第1 項第1
      款定有明文。本件異議人所稱因員警執勤時態度不佳，未
      給予異議人簽收通知單之機會，亦未曾接獲本件違規通知
      單，以致在不知情狀況下逾期遭處以罰鍰4,500 元等語，
      惟本件員警既已結證稱異議人係拒絕簽收，已依上開規定
      舉發，依法視為異議人已收受通知單，舉發程序尚無違誤
      ，至交通違規事件是否取締、或以何種方式取締，涉及交
      通稽查執行機關本身人力、事務的分配，屬交通稽查執行
      機關裁量職權範圍，除行政機關行使裁量權的過程或結果
      ，有逾越權限或濫用權力情形而應以違法論外，法院原則
      上應尊重行政機關的裁量決定並作有限的司法審查。異議
      人所稱上情，尚非可採。
五、綜上所述，異議人既於上述時、地騎乘車牌號碼VOV-706 號
    輕型機車，行經有燈光號誌管制之交岔路口闖紅燈，原處分
    機關援引道路交通管理處罰條例第53條第l 項規定，並適用
    違反道路交通管理事件統一裁罰基準表規定，裁處罰鍰4,50
    0 元，併計違規點數3 點，並無不當，本件聲明異議為無理
    由，應予駁回。
六、據上論斷，應依道路交通案件處理辦法第l9條，裁定如主文
    。
中    華    民    國    97    年    10    月    27    日
                  交通法庭法  官  賴邦元
以上正本證明與原本無異。
如不服本裁定，應於送達後5日內，向本院提出抗告狀。
                          書記官  游育慈
中    華    民    國    97    年    10    月    27    日


司法院資訊處製作；財團法人民間司法改革基金會備份。
